【裁判字號】    95,訴,2799
【裁判日期】    950915
【裁判案由】    毒品危害防制條例
【裁判全文】
臺灣高雄地方法院刑事判決              95年度訴字第2799號
公  訴  人  臺灣高雄地方法院檢察署檢察官
被      告  甲○○
                    （另案
上列被告因違反毒品危害防制條例案件，經檢察官提起公訴（95
年度毒偵字第5753號），本院合議庭裁定由受命法官獨任進行簡
式審判程序，茲判決如下：
    主  文
甲○○施用第一級毒品，處有期徒刑陸月，如易科罰金，以參佰
元折算壹日；扣案之第一級毒品海洛因壹包（含包裝袋，驗前淨
重零點壹貳玖公克、驗後淨重零點零捌公克），沒收銷燬。
    事  實
一、甲○○前於民國92年間，因施用毒品案件，經本院以92年度
    毒聲字第3469號裁定送觀察、勒戒後，因認無繼續施用毒品
    之傾向，於93年4 月1 日觀察、勒戒執行完畢釋放，並經臺
    灣高雄地方法院檢察署檢察官於同日以93年度毒偵緝字第17
    3 號為不起訴處分確定。詎其仍不知戒絕毒癮，明知海洛因
    經公告列為毒品危害防制條例第2 條第2 項第1 款之第一級
    毒品，不得非法持有、施用，復基於施用第一級毒品海洛因
    之犯意，於觀察、勒戒執行完畢釋放後5 年內之95年6 月20
    日晚上8 時許，在高雄市苓雅區某友人住處，以將海洛因摻
    水置入針筒注射體內之方式，施用第一級毒品海洛因1 次。
    嗣於95年6 月23日下午3 時20分許，在高雄市○鎮區○○路
    10巷5 號前，因形跡可疑而為警查獲，繼經警採集尿液送驗
    後，始知悉上情。
二、案經高雄市政府警察局苓雅分局報請臺灣高雄地方法院檢察
    署檢察官偵查起訴。
    理  由
一、按本件被告甲○○所犯係死刑、無期徒刑、最輕本刑為3 年
    以上有期徒刑以外之罪，其於準備程序就前揭被訴事實為有
    罪之陳述，經受命法官告知簡式審判程序之旨，並聽取其與
    公訴人之意見後，本院認無不得或不宜改依簡式審判程序進
    行之處，爰依刑事訴訟法第273 條之1 第1 項、第284 條之
    1 規定，裁定本件由受命法官獨任進行簡式審判程序，合先
    敘明。
二、訊據被告甲○○對於在上揭時、地，以上述方式施用第一級
    毒品海洛因1 次之事實坦承不諱（本院卷第21、32頁參照）
    ，且查：
    (一)被告為警查獲時，於95年6 月23日下午5 時41分許所採集
      之尿液，經送驗結果，呈嗎啡陽性反應，有高雄市立凱旋
      醫院95年7 月17日報告編號A00000000 號濫用藥物尿液檢
      驗報告暨嫌疑人尿液採證代碼對照表各1 紙（警卷第24頁
      、偵卷第12頁參照）。是被告前揭自白與事實相符，應堪
      採為被告有罪之證據，則被告施用第一級毒品海洛因1 次
      之犯行，堪以認定。
    (二)被告前於92年間，因施用毒品案件，經本院以92年度毒聲
      字第3469號裁定送觀察、勒戒後，因認無繼續施用毒品之
      傾向，於93年4 月1 日觀察、勒戒執行完畢釋放，並經臺
      灣高雄地方法院檢察署檢察官於同日以93年度毒偵緝字第
      173 號為不起訴處分確定之事實，有本院被告院內索引卡
      紀錄表、臺灣高等法院被告前案紀錄表各1 份在卷足參，
      其於前案觀察、勒戒執行完畢釋放後，5 年內再犯本件施
      用毒品罪之事實，是本案事證明確，應予依法論科。
三、查海洛因係毒品危害防制條例第2 條第2 項所稱之第一級毒
    品，不得非法持有、施用。核被告甲○○所為，係犯毒品危
    害防制條例第10條第1 項之施用第一級毒品罪。其施用第一
    級毒品前，持有海洛因之低度行為，應為施用之高度行為所
    吸收，不另論罪。爰審酌被告前因施用毒品案件經觀察、勒
    戒執行完畢釋放後，仍未能徹底戒絕毒品，復犯本件施用毒
    品罪，顯見其無戒毒悔改之意，惟念其施用毒品之次數、施
    用毒品乃自戕一己之身體健康，尚未對他人造成危害，且犯
    後已坦承犯行，態度良好等一切情狀，量處如主文所示之刑
    ，以資懲戒。另按行為後法律有變更者，適用行為時之法律
    ；但行為後之法律有利於行為人者，適用最有利於行為人之
    法律，刑法第2 條第1 項定有明文。查被告上開行為後，刑
    法第41條業經總統於94年2 月2 日修正公布，並依刑法施行
    法第10條之1 規定自95年7 月1 日施行。而修正前刑法第41
    條第1 項前段原規定：「犯最重本刑為5 年以下有期徒刑以
    下之刑之罪，而受6 個月以下有期徒刑或拘役之宣告，因身
    體、教育、職業、家庭之關係或其他正當事由，執行顯有困
    難者，得以1 元以上3 元以下折算一日，易科罰金。」，且
    被告行為時之易科罰金折算標準，依修正前罰金罰鍰提高標
    準條例第2 條前段（現已刪除）之規定，本係就其原定數額
    提高為100 倍折算1 日，故被告行為時之易科罰金折算標準
    乃以銀元300 元折算1 日，經折算後應以新臺幣900 元折算
    為1 日。惟修正後刑法第41條第1 項前段則改以：「犯最重
    本刑為5 年以下有期徒刑以下之刑之罪，而受6 個月以下有
    期徒刑或拘役之宣告者，得以新臺幣1,000 元、2,00 0 元
    或3,000 元折算一日，易科罰金。」，乃就易科罰金之折算
    標準予以提高。從而，比較修正前、後所定之易科罰金折算
    標準，當以修正前之規定較有利於被告，是應依刑法第2 條
    第1 項前段之規定，適用修正前刑法第41條第1 項前段規定
    諭知易科罰金之折算標準，併此敘明。末扣案之白色粉末1
    包，經送請高雄市立凱旋醫院檢驗結果，確認含海洛因成分
    （含包裝袋，驗前淨重0.129 公克、驗後淨重0.08公克），
    有該院95年9 月4 日高市凱醫驗字第2225號濫用藥物成品檢
    驗鑑定書1 紙在卷可據（本院卷第17頁參照），雖被告辯稱
    非其所有，然既屬第一級毒品，即應依毒品危害防制條例第
    18條第1 項前段規定，併予宣告沒收銷燬。
據上論斷，應依刑事訴訟法第273 之1 第1 項、第284 條之1 、
第299 條第1 項前段，毒品危害防制條例第10條第1 項、第18條
第1 項前段，刑法第11條、第2 條第1 項前段、修正前刑法第41
條第1 項前段，修正前罰金罰鍰提高標準條例第2 條，判決如主
文。
本案經檢察官呂乾坤到庭執行職務。
中    華    民    國    95    年    9     月    15    日
                    刑事第四庭  法  官  陳振嘉
如不服本判決，應於判決送達後10日內，向本院提出上訴狀。
以上正本證明與原本無異。
中    華    民    國    95    年    9     月    15    日
                                書記官  顏宗貝
附錄本案判決論罪科刑法條：
毒品危害防制條例第10條第1項
施用第一級毒品者，處6 月以上5 年以下有期徒刑。


司法院資訊處製作；財團法人民間司法改革基金會備份。
